【裁判字號】    89,上易,3038
【裁判日期】    891107
【裁判案由】    公共危險
【裁判全文】
臺灣高等法院臺中分院刑事判決                  八十九年度上易字第三三八號
    上  訴  人
    即  自訴人  乙○○○
    上  訴  人
    即  自訴人  丙○○
    上  訴  人
    即  自訴人  戊○○
    上  訴  人
    即  自訴人  丁○○○
    共      同
    自訴代理人  甲○○
    被      告  辛○○
    輔  佐  人  己○○
                庚○○
右列上訴人因自訴被告公共危險案件，不服台灣台中地方法院八十九年度自字第三七
九號，中華民國八十九年十一月七日第一審判決，提起上訴，本院判決如左：
    主    文
上訴駁回。
    理    由
一、本案經本院審理結果，認第一審就被告辛○○被訴之犯罪不能證明，而為無罪之
    諭知，並無不當，應予維持，並引用第一審判決書記載之理由（如附件）。
二、上訴意旨略以；按建築物所有權人、使用人應維護建築物合法使用與其構造及設
    備安全，建築法第七十條第一項定有明文，又此法定義務並不因房屋之出租或出
    借即可免除，經查本件被告所有坐落台中市西屯區逢甲巷九號房屋，屋齡已逾三
    十年，被告明知該建物之電源線路老舊，材質欠佳，擱置四、五年不用後，一旦
    再為使用，當會阻抗蓄熱、產生短路、引發火警，乃應注意能注意而不注意，於
    停止使用四、五年後，在未抽換電線及安檢之情況下，同意其子庚○○於八十八
    年九月間出租給同案被告古瑞德（業經原審判決無罪確定）；且任古瑞德大量使
    用，至電線無法負擔，而於八十八年十一月八十日晚間八時二十分許，因三樓西
    邊電線發生短路引發火災，燒燬上訴人乙○○○、丙○○、戊○○及丁○○○各
    別所有之三層樓部分，致上訴人受害不貲，另火災之原因為電線老舊，三樓木質
    天花板內電源路長期負載通電造成阻抗蓄熱，絕緣材質劣化短路，引燃火警，復
    經台中市消防局八十九年八月二十二日八九消調字第六一０二號函說明在案，可
    見被告未善盡管理電線設備之安全，被告既有怠忽之過失，失火燒燬現供人使用
    之住宅，自應負刑法第一百七十三條第二項之罪責，原審以被告辛○○對火災之
    發生並無防範之義務，核與建築法規定不合而為無罪之諭知尚有不合，應予撤銷
    云云，惟查被告辛○○供承：伊因係聾啞人無法對外溝通故房子均委託我兒子庚
    ○○去處理，不清楚火災如何發生，出租後到交房子以後火災發生前，伊均沒有
    去過，那個外國人說他在大學教英文，不知他有做木工，伊及兒子都不知道他有
    將線路改過，他要租房子時是說要做住家睡覺用；自訴人亦不否認本件火災之發
    生應係古瑞德將電線拉至三樓使用電力不當所造成（本院九十年二月一日審理筆
    錄）；另被告辛○○之輔佐人即其子庚○○亦證稱本件房子係八十八年九月出租
    給古瑞德每月租金一萬元，他說要租來純住家用，我是發生火災後才知道他在做
    個人工作室，也不知他有電鋸、電鑽，出租後火災發生前至少去過五次，古瑞德
    住進去後說水壓有問題，我們有請工人來水塔加裝馬達，他不滿意又請人自行將
    線路更改由三樓接下來，他改裝第二天就失火，我事前不知道他改線路火災後才
    知道（本院審理筆錄參照）：其於原審於供證稱：因我父親聽力不良，所以家裡
    的產業由我負責，當初出租給被告古瑞德是由我接洽，復電也是我辦的，當初也
    找吳芳賓來修水電（原審卷第一一一頁）；證人吳芳賓復證稱：八十八年八月底
    我有看水電情形，那時並沒有換線路或開關，在三樓的線路我有去檢查過，那時
    三樓有三盞零點八安培的四尺電燈，馬達是三點二安培，馬達是之前就有的，我
    是這次把它接回去的．．．在發生火災當天古瑞德說他在三天前有請人來將馬達
    的開關改裝到二樓，．．．火災當天，確實有這條線路在．．．定期維修大約一
    年或半年（原審卷第一一二頁）；是電線線路之管理及維護既涉及專業技術，並
    非一般人單憑肉眼所能判斷，而建築法第七十七條第一項為一原則性之規範，與
    被告辛○○是否應負刑法上之過失責任未必相關，本件被告辛○○又住在大肚鄉
    且因本身之聾啞對外無法溝通，而將出租之事委由其子處理，故該房子名義上固
    為其所有，但其已出租予他人使用，雖其仍不失為民事上間接占有人之地位，但
    該屋既在承租人之使用及實力支配下，其對於承租人如何利用該屋及承租人對於
    電量使用有無過當，復無從自外觀上輕易得知，且本件租賃房屋之電費係由承租
    人古瑞德自行負擔，被告辛○○及其子均不清楚，又據己○○、庚○○供述甚明
    ，因此被告辛○○對該屋之線路安全及使用是否不當，客觀上自難期能盡其注意
    之能事，故難以失火之公共危險罪相繩，至其在民事上是否就其房子設置及保管
    對自訴人負擔損害賠償責任，應依民事訴訟途徑另行解決，原審以被告罪嫌不足
    而為無罪之諭知並無不妥，上訴人在本院亦未提出其他有利之證據及辯解，其上
    訴無理由，應予駁回。
三、據上論斷，應依刑事訴訟法第三百七十三條、第三百六十八條，判決如主文。
中      華      民      國      九十     年       二      月     十五   日
                                    臺灣高等法院臺中分院刑事第七庭
            審判長法  官  林  榮  龍
                                                法  官  江  錫  麟
                                                法  官  謝  說  容
右正本證明與原本無異。
不得上訴。
                                                書記官  阮  正  枝
中      華      民      國      九十     年       二      月     十六   日
                                                                        Ｉ


司法院資訊處製作；財團法人民間司法改革基金會備份。
